臺灣臺北地方法院刑事判決　　　　　　　93年度易字第1007號
公　訴　人　臺灣臺北地方法院檢察署檢察官
被　　　告　乙○○
　　　　　　子○○
　　　　　　　　　　22號4樓.
共　　　同
選任辯護人　余淑杏律師
　　　　　　王麗萍律師
上列被告因背信案件，經檢察官提起公訴（92年度偵續字第203
號、93年度偵字第4741號），本院判決如下：
    主  文
乙○○共同連續為他人處理事務，意圖為第三人不法之利益，而
為違背其任務之行為，致生損害於本人之財產，處有期徒刑肆月
，如易科罰金，以參佰元折算壹日。
子○○無罪。
    事  實
一、乙○○自民國89年10月間起至90年3月間止，任職於址設臺
    北縣深坑鄉○○路○段250號4樓之瓏葳電子股份有限公司（
    下簡稱瓏葳公司），離職時之職位係副總經理，除瓏葳公司
    對外投資案由總經理負責外，其餘瓏葳公司之事務皆委由乙○○負責處理，乙○○另以RECENTRADE CORP.名義在上海商
    業儲蓄銀行海外業務分行設立帳戶；子○○自88年7月間起
    至90年7月20日止任職瓏葳公司，擔任業務副理一職，係乙○○之業務秘書，負責瓏葳公司外銷業務推展及文書處理業
    務，戊○○（嗣到案後另行審理）自88年7月5日起至90年8
    月3日止擔任瓏葳公司能源影音部門高級專員及負責國外業
    務，均係受瓏葳公司委任處理事務之人，詎乙○○竟意圖損
    害瓏葳公司之利益及為裕砷國際有限公司（設臺北市中山區
    ○○○路六號九樓，其前身係廣勝國際有限公司，負責人甲○○（乙○○之妻，另為不起訴處分）以下簡稱裕砷公司）
    之不法利益，並基於概括之犯意，因瓏葳公司前曾以關係企
    業凱通、利納公司向客戶接單後下單予瓏葳公司之方式處理
    瓏葳公司境外業務，竟利用職務上知悉瓏葳公司客戶資料，
    要求不知情之子○○以下列方式截取瓏葳公司客戶訂單：（
    一）如於89年11月16日以電子郵件向瓏葳公司客戶RODMAN公
    司謊稱：瓏葳公司產品改由USANCE INVOVATIVE PRODUCTS
    LTD （即裕砷公司）生產，並由裕砷公司出貨等語，而要求
    RODMAN公司改向裕砷公司下訂單。（二）復於同年月24日以
    瓏葳公司名義，傳真向瓏葳公司客戶IMPORTE PAR OUTIROR
    （下簡稱OUTIROR公司）訛稱：「瓏葳公司已提昇至生產網
    路產品，關於POWER ACCESSORIES、CONSUMER PRODUCTS、TE
    LECOMEQU IPMENTS等產品生產線已轉交由USANCE INVOVATI
    VE PRODUCTS LTD（即裕砷公司）生產」等不實之內容，謊
    騙OUTIROR公司轉向裕砷公司下訂單，並記載其個人所有之
    傳真號碼偽為瓏葳公司之傳真號碼，對瓏葳公司隱瞞其事，
    使裕砷公司獲取OUTIROR公司成為其客戶，並取得該公司100
    00個品號ＬＷ117產品訂單之利益，致生損害於瓏葳公司共
    計美金86000元之財產及將來交易之利益。嗣乙○○復承前
    概括犯意，與戊○○利用戊○○職務之便，明知WHISTLER
    公司為瓏葳公司之客戶，瓏葳公司出貨予該公司，依以往交
    易條件，WHISTLER公司均係以開立Ｌ／Ｃ即信用狀方式付款
    ，由乙○○指示戊○○於90年3月14日將瓏葳公司之資料以
    電子郵件傳送與裕砷公司，並於其3月15日離職後，再由戊○○繼續將相關資料傳送與裕砷公司，將戊○○所經手與WH
    ISTLER公司000000000號、第000000000號、第000000000號3
    筆訂單隱匿，使瓏葳公司未取得WHISTLER公司開立之信用狀
    ，由戊○○於90年7月間製作瓏葳公司出口貨物予WHISTLE R
    公司訂單號碼000000000號交易繳款結帳單，依戊○○及不
    知情之廖玉珍（另為不起訴處分）於90年6月共同製作該筆
    交易出貨說明書，記載該批訂單號碼第000000000號，出貨
    予WHISTLER公司，正麥欄即MARK「WHISTL ER P/O　NO.0000
    0000　MODEL　NO.PO0350C/NO.1-84MADEINCHINA」而製作託
    運指示文件（SHIPPER, SHINSTRUCTIONS）及空運提單（AIR
    WAY BILL，所載MARKS:W HISTLER P/O NO.0000 0000 MODEL
    NO.PP0350C/NO.1-84）並由瓏葳公司出口予WHISTLER公司後
    ，由乙○○向不知情之壬○○購買華僑銀行支票偽為WHISTL
    ER公司所支付，另訂單號碼000000000號與000000000號之交
    易及付款方式亦以相同情形辦理。嗣經瓏葳公司清查資料，
    發現前述託運指示文件所載之託運人資料均被刻意塗抹除去
    ，再向欣洋通運有限公司索取空運提單資料，始得知該批貨
    物係以裕砷公司名義出口，WHISTLER公司向瓏葳公司訂貨後
    ，由戊○○將該訂單截取，而貨品實際上仍由瓏葳公司出貨
    ，WHISTLER公司取得空運提單所載貨主、託運人均為裕砷公
    司，貨款由裕砷公司收取後，再另以華僑銀行之支票付款予
    瓏葳公司，藉此賺取差價並將WHISTLER公司轉換為裕砷公司
    之客戶，致瓏葳公司喪失多次訂約機會，而共同為違背其任
    務之行為，足以生損害於瓏葳公司之利益。
二、案經瓏葳公司訴請臺灣臺北地方法院檢察署檢察官偵查起訴
    。
    理  由
壹、被告乙○○部分：
一、訊據被告乙○○矢口否認涉有背信犯行，辯稱：其於自民國
    78年起至90年3月15日離職止在瓏葳公司做了14年，瓏葳公
    司股東成員均有親屬關係離職前為副總經理。除對外投資案
    由總經理負責，其他皆由其負責。瓏葳公司為家族企業，未
　　依循公司法相關規定召開股東會或董事會，均由實際負責人
　  辛○○決定，而其與辛○○為舅甥關係，瓏葳公司與裕砷公
    司不是關係企業。因為其在89年下半年度離職之前，瓏葳公
    司總經理辛○○向其提出有關產品區隔的構想，讓其以USAN
    CE公司作為規劃，之後受到公司內部壓力無法執行，所以其
　　在90年3月份離開瓏葳公司自行成立裕砷公司，那時才有裕
　  砷公司的成立。瓏葳公司為分散營業額及節稅考量，透過家
    族成員名義為人頭股東，利用關係企業之名義對外接單，銷
　　售瓏葳公司之產品，其中包括都米納公司，其後更名為廣勝
　  公司，負責人為甲○○，實質上仍為家族企業之一環。裕砷
    公司的前身即為廣勝公司，廣勝公司與裕砷公司的帳是其妻
    甲○○做的。RODMAN公司、OU TIROR公司及WHISTLER是當時
    其在瓏葳公司的客戶。其於89年11月間向辛○○提出離職，
    辛○○表示願投資200萬，希望新公司能配合瓏葳業務及產
    品區隔，將消費性電子產品改由新公司接單，其係依指示進
    行規劃，並指示子○○展開相關通知作業。其未曾與RODMAN
    、OUTIROR交易，其於89年11月指示子○○發送電子郵件後
    ，即未再與該兩家公司聯繫交易事宜，亦無接受該兩家公司
    訂單之情，且裕砷公司係在93年3月22日始取得進出口資格
    （參附件五-院一卷第66頁），在此之前，OUTIROR仍是向瓏
    葳公司下單進行交易。其於89年11月間要求子○○傳真文件
    係因瓏葳公司一向有以其他公司名義接單之習慣，而USANCE
    （裕砷公司）是瓏葳旗下之子公司之一。子○○依其指示辦
    理，他不知裕砷及瓏葳之關係。至於OUTIROR公司向瓏葳公
    司表示曾向裕砷公司下單訂購10000件產品云云，係商人之
    殺價手段，實際上並無此事。至WHISTLER公司部分係其離職
    後，因該客戶只信任其，擔心瓏葳公司無法順利出貨，才把
    單下給其處理，其認為不需要瓏葳公司之同意，其係是中間
    人，必須支付貨款給瓏葳公司，但其沒有那麼多錢，故向壬○○借錢買支票付給瓏葳公司。故那張票是委由壬○○去申
    請。並且事後其把貨款交給瓏葳公司，瓏葳公司也接受，並
    開立收據，WHISTLER該批訂單，係由裕砷公司轉來之事，瓏
    葳公司均知悉。其並未看過該等托運文件，也沒有塗改過。
    其接WHISTLER的訂單並未損及瓏葳的利益，是以瓏葳公司之
    報價再向上加價，且完成這三件訂單後，其請WHISTLER回去
    直接向瓏葳下訂單。本件係辛○○嗣後反悔投資200萬，於
    其離開公司後，公司因產品多項問題營運狀況下滑，且辛○○曲解子○○等人任職裕砷公司之情事，乃提起本件告訴。
    至辛○○指稱因其行為導致瓏葳公司客戶遭其截取而嚴重虧
    損，實際損害2、3億，均未提出證據以實其說，瓏葳公司之
    營運狀況下滑，恐與瓏葳公司多數顧客接基於對其之信賴而
    與瓏葳進行交易有關，其任職於瓏葳公司期間並無背信行為
    ，於離職後，亦無犯背信罪之可能等語。惟查：
（一）按被告以外之人於偵查中向檢察官所為之陳述，除顯有不
      可信之情況者外，得為證據。且被告以外之人於審判外之
　　　陳述，經當事人於審判程序同意作為證據，法院審酌該言
　　　詞陳述或書面陳述作成時之情況，認為適當者，亦得為證
　　　據。當事人、代理人或辯護人於法院調查證據時，知有第
　　　159條第1項不得為證據之情形，而未於言詞辯論終結前聲
　　　明異議者，視為有前項之同意，刑事訴訟法第159條之1第
　　　2項，第159條之5定有明文。被告乙○○自民國89年10月
  　　間起至90年3月14日止，係擔任瓏葳公司之副總經理，除
　    對外投資案由總經理辛○○負責外，其餘瓏葳公司之事務
      皆委由乙○○負責處理，戊○○自88年7月5日起至90年8
      月3日止係擔任瓏葳公司能源影音部門高級專員及負責國
      外業務，均係受瓏葳公司委任處理事務之人，有瓏葳公司
      新進人員規約書、員工服務契約、著作權歸屬契約書、離
      職申請書、離職證明書、離職員工清冊各一紙在卷可稽，
      並據被告乙○○、子○○於本院審理中、被告戊○○於偵
      訊中坦承不諱。
（二）雖證人甲○○到庭證稱裕砷公司之前身為廣勝公司，與瓏
      葳公司為相關之家族企業，係於90年3月12日轉為裕砷公
      司等情，惟裕砷公司非瓏葳公司之子公司或關係企業之事
      實，亦據證人即瓏葳公司總經理辛○○、職員丙○○到庭
      證述明確（見本院94年1月18日審理筆錄）及證人瓏葳公
      司財會部門主管經理李美玲於偵訊中證述屬實（見偵一卷
      第106頁），辦理裕砷公司登記之劉美華亦於偵訊中證稱
      ：當初廣勝公司之營業項目係透過內銷銷售瓏葳公司庫存
      ，辛○○曾要其將該公司註銷或轉讓，因該公司已2年沒
      有營業，由辛○○授權由劉美華全權處理，其因註銷要花
      兩萬多元，故以轉讓方式處理等語明確（見偵1卷第193頁
      ），證人甲○○亦於偵訊中證稱裕砷公司當時的帳係由其
      製作，因為公司只有他一人等語（見偵1卷第197頁），被
      告乙○○亦不否認裕砷公司並非瓏葳公司投資之子公司，
      並有裕砷公司登記資料影本在卷可參，至被告乙○○雖辯
      稱瓏葳公司之總經理辛○○於89年11月間其表示要離職之
      意時表示要投資被告乙○○0000000 元另行設立公司，核
      與證人丁○○、己○○○到庭證述情節相符（見本院94年
      1 月18日審理筆錄），雖證人辛○○、丙○○證稱瓏葳公
      司確曾因進行海外貿易而利用關係企業利納公司、凱通公
      司接單等情（見本院94年1月18日審理筆錄），惟證人丁○○亦證稱辛○○稱他要投資乙○○的公司，但乙○○好
      像怕他投資等語，證人己○○○亦證稱辛○○當時表示被
      告乙○○要另行開立公司，辛○○要求乙○○寫報告給他
      看等語（見前揭筆錄），則辛○○個人表示要投資乙○○
      另行成立之公司係有前提條件，且尚無法證明瓏葳公司欲
      投資被告乙○○另行成立之公司，則裕砷公司獲得之利益
      自與瓏葳公司並無相隸，而為競爭關係之事實，應可認定
      。
（三）RODMAN公司部分：
      被告子○○供稱其英文名字為Monika，Monika@long-well
      .com 係其電子郵件信箱，於89年11月16日曾經被告乙○○指示以電子郵件告知RODMAN公司部分瓏葳公司之產品將
      改以USANCE公司名義（即裕砷公司）生產等語，並為被告
      乙○○所不否認，且有該電子郵件影本在卷可參，該電子
      郵件係由瓏葳公司之電腦主機中列印，亦據證人庚○○到
      庭證述明確，而瓏葳公司並無欲另以USANCE公司名義出售
      產品之事實，亦據證人辛○○指證明確，雖被告乙○○辯
      稱其所為係誤認瓏葳公司同意其可以USANCE公司名義接單
      ，惟並無法舉出證據相佐，雖告訴人所提出89年11月29
      日、30日被告子○○所製作之電子郵件經被告否認其真實
      而無法證明RODMAN公司確實轉向USANCE公司訂貨，然被告
      已著手欲使RODMAN公司客戶將部分交易轉向USANCE公司訂
      貨致生損害於瓏葳公司利益之犯行至明，其犯背信未遂之
      事證明確。
（四）OUTIROR公司部分：
　　　OUTIROR公司係瓏葳公司之客戶，有瓏葳公司之提單影本
  　　在卷可參，被告子○○坦承於89年11月月24日經被告乙○○指示以傳真方式告知OUTIROR公司瓏葳公司之POWER ACC
　　　ESSORIES,CONSUMER PRODUCTS, TELECOM EQUIPMENTS等產
　　　品將以瓏葳公司之子公司USANCE公司名義出售等情，並為
　　　被告乙○○所不否認，且有該傳真影本在卷可憑，OUTIRO
　　　R公司曾於89年11月12日向瓏葳公司詢價之事實，亦有詢
　　　價文件影本在卷可參，並為被告所不否認，則OUTIROR公
　　　司係瓏葳公司之客戶之事實，亦可認定。而被告乙○○前
　　　揭犯行致使OUTIROR公司誤認USANCE公司（即裕砷公司）
　　　係瓏葳公司之子公司，對瓏葳公司之交易應向USANCE公司
　　　下單之事實，亦據證人即瓏葳公司之職員癸○○到庭證稱
　　　其於90年在90年在香港電子展與OUTIROR公司職員見面，
　　　該公司同意要下單給瓏葳公司，故其回國後即開始追單，
　　　其向OUTIROR公司追了兩、三個禮拜後還是沒有追到訂單
　　　，故其打電話向OUTIROR公司確認，然OUTIROR公司稱已經
　　　下單了，其告知尚未收到，請代為查詢，後來OUTIROR公
　　　司即以電子郵件回復其查詢的結果，該公司已向瓏葳公司
　　　訂貨，然依據被告子○○前揭傳真信函，已轉向USANCE公
　　　司訂購10000個產品，關於LW117型號產品，其以5張訂單
　　　向USANCE公司訂購10000個，該批等語明確（見本院94年
　　　1月25日審理筆錄），並有該二封電子郵件在卷可參，該
　　　LW 117產品係以每個美金8.6元之價格出售，亦有商業發
　　　票（COMMERCIAL INVOICE）影本在卷可參，證人癸○○並
　　　證稱：前揭傳真文件之傳真電話號碼並非瓏葳公司之電話
　　　，而係被告乙○○住家之電話等語（見前揭筆錄），且為
　　　被告乙○○所不否認，則瓏葳公司並無將訂單改以USANCE
　　　公司名義接單業如前述，被告乙○○以其自家之電話為傳
　　　真號碼而向瓏葳公司之客戶OUTIROR公司傳真前揭內容，
　　　使瓏葳公司並不知情下，致使瓏葳公司之客戶OUTIROR公
　　　司欲向瓏葳公司訂貨而轉向USANCE公司即被告乙○○另行
　　　成立之裕砷公司下單，致生損害於瓏葳公司之財產交易金
      額美金86000元及將來之交易利益之事證明確。
（五）WHISTLER公司部分：
　　　雖被告乙○○辯稱WHISTLER公司係向裕砷公司下訂，而由
　　　裕砷公司向瓏葳公司購買該產品再加價轉賣予WHISTLER公
　　　司云云，惟WHISTLER公司為瓏葳公司之客戶，昔均以開立
　　　信用狀之方式支付貨款之事實，有信用狀影本在卷可參，
  　　並為被告乙○○所不否認，WHISTLER公司與瓏葳公司之交
　　　易均係由被告戊○○負責，其使用之英文姓名為JENNIFER
　　　, KAAO之事實，亦據被告戊○○於偵訊中供承屬實（見偵
　　　1卷第113頁背面），被告戊○○於偵訊中亦供稱被告乙○○係負責裕砷公司之業務主管，其如得知裕砷公司現有產
　　　品，即先推裕砷公司之產品為第一優先與國外之客戶接洽
　　　，此亦為其於91年11月轉至裕砷公司任職與被告乙○○洽
　　　談之條件（見偵1卷第113頁），WHISTLER公司係其在瓏葳
　　　公司之客戶，由被告乙○○洽談業務及工程討論，這產品
　　　尚未完全完成時，被告乙○○即已離開瓏葳公司，之後產
　　　品經客戶確無誤時，被告乙○○已離開瓏葳公司等語明確
　　　（見偵1卷第114頁背面），被告乙○○於90年3月15日離
　　　職前，於90年3月14日曾要求被告戊○○以電子郵件將相
　　　關資料轉寄至USANCE公司即裕砷公司之事實，亦有以OU
　　　TIROR公司之電子郵件信箱為收件人之電子郵件影本在卷
　　　可參，依刑事訴訟法第159條之4第3款之規定，被告乙○○既已承認瓏葳公司之客戶WHISTLER公司係向USANCE公司
　　　即裕砷公司訂貨，惟該產品之相關資料應係由戊○○保存
　　　於瓏葳公司，裕砷公司事後得以瓏葳公司之該產品與
　　　WHISTLER公司交易之情以觀，應可認定該電子郵件係被告
　　　乙○○與被告戊○○共犯背信罪之證據。而被告戊○○於
　　　90年7月19日身為瓏葳公司之職員，尚以電子郵件與WHIST
　　　LER公司人員聯繫出售該產品之事宜，有該電子郵件影本
　　　在卷可參，而被告乙○○、戊○○為隱瞞瓏葳公司，由戊○○於90年7月間製作瓏葳公司出口貨物予WHISTLER公司
　　　訂單號碼000000000號交易繳款結帳單，依戊○○及不知
　　　情之廖玉珍於90年6月共同製作該筆交易出貨說明書，記
　　　載該批訂單號碼第000000000號，出貨予WHISTLER公司，
　　　正麥欄即MARK「WHISTL ER P/O　NO.0000 0000　MODEL N
　　　O.P O03 50C/NO.1-84MADEINCHINA」而製作託運指示文件
　　　（SHIPPE R, SHINSTRUCTIONS）及空運提單（AIRWAY　BI
  　　LL，所載MARKS:WHISTLER P/O NO.0000 0000 MODELNO.PP
      0350C/N O.1-84）並由瓏葳公司出口予WHISTLER公司及訂
      單號碼000000000號與000000000號之交易及付款方式亦以
      相同情形辦理之事實，有該交易繳款結帳單、出貨說明書
      、空運提單影本在卷可參，該託運指示文件所載之託運人
      資料均被刻意塗抹除去，有該託運指示單影本在卷可參，
      該批貨物係以USANCE公司名義出口，亦有欣洋通運有限公
      司之空運提單影本在卷可參，乙○○並向不知情之壬○○
      購買華僑銀行支票偽為WHISTLER公司所支付之事實，亦為
      乙○○所不否認，並據證人壬○○到庭證述屬實（見本院
      94年1月25日審理筆錄），雖被告乙○○提出瓏葳公司收
      據欲證明本件係瓏葳公司知悉係由裕砷公司向WHISTL E R
      公司接單且同意始收取貨款，惟該收據不符瓏葳公司一般
      作業程序，瓏葳公司之會計部門未曾開立該張收據之事實
      ，亦據證人丙○○到庭證述明確（見本院94年1月18日審
      理筆錄），且依該收據上所載之地址可知，與瓏葳公司當
      時之地點並不相符，此亦有門牌證明書影本在卷可憑，復
      為被告乙○○所不否認，被告乙○○亦不否認加價向WHIS
      TLER公司出售該等產品，被告辛○○證稱WHISTLER公司於
      本案後即轉向瓏葳公司訂貨，亦為被告乙○○所不否認，
      則被告乙○○與戊○○共同為違背其任務之行為，將瓏葳
      公司之客戶轉換為裕砷公司之客戶，並藉此賺取差價致瓏
      葳公司喪失多次訂約機會，足以生損害於瓏葳公司之利益
      事證明確，其否認WHISTLER公司為瓏葳公司之客戶，WHIS
      TLER公司係向裕砷公司訂貨，再由其向瓏葳公司訂購云云
      ，並不足採信。
（六）綜上所述，本件被告乙○○連續背信之事證明確，應予依
      法論科。
二、核被告乙○○對瓏葳公司客戶OUTIROR公司、WHISTLER公司
    所為，係犯刑法第342條第1項之背信罪、對RODMAN公司所為
    ，係犯第342條第2項、第1項之背信未遂罪。查被告乙○○
    係為裕砷公司之不法利益而犯本件犯行，則其係意圖為第三
    人不法利益而為甚明；又被告既損害告訴人（本人）之財產
    ，亦損害告訴人之利益，惟依危險行為應為實害行為吸收之
    法則，應僅論以「致生損害於本人之財產」，如主文第一項
    所載。公訴人雖認被告乙○○對瓏葳公司之客戶RODMAN公司
    所為亦係犯背信既遂犯行，惟查，公訴人認被告乙○○涉犯
    背信既遂犯行無非係以電子郵件二紙作為其等隱匿RODMAN公
    司向瓏葳公司採購之P.O.0000 000-0、P.O.0000000-0兩訂
    單，要求RODMAN公司向裕砷公司訂貨之證明，惟該電子郵件
    對於RODMAN公司是否向裕砷公司之事實係傳聞證據，無法採
    為不利被告之證明，此外復查無其他積極證據足認被告乙○○已利用子○○以裕砷公司名義完成該筆交易，此部分被告
    乙○○已著手背信犯行惟尚無法證明背信既遂，應依背信未
    遂罪處斷，公訴意旨就此部分尚有未洽。被告乙○○之此部
    分犯行既屬未遂犯，應依法減輕其刑。其於離職前身為瓏葳
    公司之副總經理，負責瓏葳公司之業務，被告戊○○自88年
    7 月5日起至90年8月3日止擔任瓏葳公司能源影音部門高級
    專員及負責國外業務，均係受瓏葳公司委任處理事務之人。
    又因身分或其他特定關係成立之罪，其共同實施或教唆幫助
    者，雖無特定關係，仍以共犯論，刑第31條第1項定有明文
　　，故被告乙○○雖於離職後未為瓏葳公司處理事務，其與被
　  告戊○○共同意圖為其不法之利益，勾結被告戊○○為上揭
    隱匿WHISTLER公司訂單，將瓏葳公司出口之貨品偽為裕砷公
　　司出售，致瓏葳公司喪失多次訂約機會，足以生損害於瓏葳
　  公司之利益，其於離職前後與具有為瓏葳公司處理事務身分
    之被告戊○○有犯意聯絡及行為分擔，為共同正犯。其利用
    不知情之被告子○○、廖玉珍，為間接正犯。其先後多次犯
    行，時間緊接，罪名與構成要件相同，顯係基於概括犯意而
    為，應依連續犯規定論以背信既遂一罪，並加重其刑。爰審
    酌被告犯罪之動機、目的係因其於瓏葳公司任職十餘年所得
    報酬並不相當，其犯罪時因誤認辛○○將會同意其作為而冒
    然行之，然其手段將導致瓏葳公司客戶流失，致使瓏葳公司
    喪失與原客戶訂約之交易利益及考量被告與被害人瓏葳公司
    董事間有親屬關係及其犯罪後之態度及瓏葳公司其他股東己○○○到證稱不欲追究等一切情狀，量處如主文所示之刑，
    並諭知易科罰金之折算標準，以示懲儆。
貳、被告子○○部分：
一、公訴意旨另以：被告子○○自88年7月間起至90年7月20日止
    任職瓏葳公司，擔任業務副理一職，係乙○○之業務秘書，
    負責瓏葳公司外銷業務推展及文書處理業務，係受瓏葳公司
    委任處理事務之人，詎其竟與乙○○共同意圖損害瓏葳公司
    之利益及為裕砷公司之不法利益，並基於概括之犯意，利用
    職務上知悉瓏葳公司客戶資料，以事實欄所載（一）、（二
    ）之方式截取瓏葳公司客戶訂單，要求RODMAN公司及
    OUTIROR 公司改向裕砷公司下訂單，並取得OUTIROR公司
    10000個型號ＬＷ117產品訂單之利益，致生損害於瓏葳公司
    共計美金86000元之交易訂單之利益，因認被告子○○涉有
    背信罪嫌等語。
二、按犯罪事實應依證據認定之，無證據不得認定犯罪事實，刑
    事訴訟法第154條第2項定有明文。又告訴人之告訴，係以使
    被告受刑事訴追為目的，是其陳述是否與事實相符，仍應調
    查其他證據以資審認；再認定犯罪實所憑之證據，雖不以直
    接證據為限，間接證據亦包括在內。然而無論直接或間接證
    據，其為訴訟上之證明，須於通常一般之人均不致有所懷疑
    ，始得據為有罪之認定（最高法院52年台上字第1300號、76
    年台上字第4986號判例參照）。
三、公訴人認被告子○○涉有背信犯行，無非係以被告子○○致
    瓏葳公司客戶OUTIROR公司傳真文件（CERTIFICATION）、89
    年11月30日、19日、12月28日電子郵件、90年11月16日電子
    郵件及提單等，認RODMAN公司、OUTIROR公司原係瓏葳公司
    之客戶，被告子○○卻以傳真、電子郵件告知RODMAN公司、
    OUTIROR公司將訂單轉向USANCE公司即裕砷公司訂貨，為其
    論據。
四、訊據被告子○○堅決否認涉有背信犯行，辯稱：其係受被告
　　乙○○指示瓏葳公司想升級到其他電腦相關產品，原本經營
　　之消費性電子產品就由USANCE來接單，即非電腦產品都由US
　　ANCE接單，其係依指示而為上揭行為，其主管乙○○要其如
  　此處理，在其職責沒有辦法判斷這個事情是否經過上面的同
    意，因為瓏葳公司以往亦有以利納公司、凱通公司名義接單
    以進行交易之慣例，其係依命行事，不能因其離職到別的公
    司做事，即認其涉有背信犯行等語。經查：被告子○○並不
　　清楚USANCE公司與瓏葳公司關係之事實，業據被告乙○○供
　　認屬實。瓏葳公司曾以關係企業利納公司、凱通公司接單之
　  方式交易，亦為瓏葳公司總經理辛○○及職員丙○○到庭證
    述屬實（見本院94年1月18日審理筆錄），依瓏葳公司之業
    務多由被告乙○○負責，而瓏葳公司係屬家族企業，實際負
    責人辛○○與被告乙○○為舅甥關係，被告子○○之主管乙○○指示其瓏葳公司之產品將區隔將消費性產品由USANCE
    公司名義接單，而該USANCE公司之前身廣勝公司為昔代銷瓏
    葳公司庫存之公司，業如前述，瓏葳公司負責人庚○○亦到
    庭證稱設立利納公司、凱通公司之事，為辛○○一人即可決
　　定（見本院94年1月18日審理筆錄），而當時乙○○尚擔任
　  瓏葳公司之副總經理，被告子○○擔任其祕書既無從窺知乙○○交辦事務有何不法情事，依職場倫理及社會通念，被告
    子○○依乙○○之指示為之，乃屬天經地義之事，無違背法
    理之情。易言之，依當時乙○○與被告具有之上下隸屬關係
    ，被告實難據以分辨被告乙○○之指示是否違背公司之利益
    而為，自難僅以被告子○○依被告乙○○之指示曾經手該等
    傳真文件及電子郵件及嗣後任職於裕砷公司一節，逕以推測
    之方式，遽認被告子○○亦有共同背信之犯行。此外，本件
    復查無其他積極證據足認被告子○○涉有背信犯行，自難僅
　　以告訴人片面之指訴，遽認其涉嫌犯罪，揆諸前揭規定及判
　  例意旨，本件既不能證明被告子○○犯罪，自應諭知無罪之
    判決。
參、被告戊○○部分嗣到庭後另行審理。
據上論斷，應依刑事訴訟法第299 條第1 項前段、第301 條第1
項、刑法第28條、第31條第1 項、第56條、第342 條第1 項、第
41條第1 項前段，罰金罰鍰提高標準條例第1 條前段、第2 條，
判決如主文。
本案經檢察官李傳侯到庭執行職務
中　　華　　民　　國　　94　　年　　1　　月　　31　　日
　　　　　　　　　刑事第十二庭  審判長法　官　李英豪
                                      法  官  胡宏文
                                      法  官  沈君玲
上正本證明與原本無異。
如不服本判決，應於判決送達後10日內，向本院提出上訴狀。
                                      書記官  張富
中　　華　　民　　國　　94　　年　　2 　　月　　4 　　日
附錄本案論罪科刑所依據之法條
中華民國刑法第342條
 (背信罪)
為他人處理事務，意圖為自己或第 3 人不法之利益，或損害本人
之利益，而為違背其任務之行為，致生損害於本人之財產或其他
利益者，處五年以下有期徒刑、拘役或科或併科1000元以下罰金
。
前項之未遂犯罰之。
